臺灣臺北地方法院交通事件裁定　　　　 94年度交聲字第499號
原處分機關　臺北市交通事件裁決所
異　議　人
即受處分人　甲○○
代　理　人　乙○○
上列異議人即受處分人因違反道路交通管理處罰條例案件，對於
臺北市交通事件裁決所所為如附表編號1 至25之處分共25件，聲
明異議，本院裁定如下：
    主  文
如附表所示之處分共貳拾伍件均撤銷。
甲○○不罰。
    理  由
一、按違反道路交通管理事件統一裁罰基準及處理細則第5 條規
    定：「處理違反道路交通管理事件，有關文書送達之程序，
    依行政程序法之規定。」。次按對於當事人之送達，應為送
    達之處所不明者，行政機關為避免行政程序遲延，認為有必
    要時，得依職權命為公示送達，又公示送達應由行政機關保
    管送達之文書，而於行政機關公告欄黏貼公告，告知應受送
    達人得隨時領取；並得由行政機關將文書或其節本刊登政府
    公報或新聞紙，行政程序法第78條第2 項、第1項第1款、第
    80條分別定有明文。再者，公示送達乃是在應受送達人處所
    不明時，無從依其他法定之送達方式送達時，而以公告方式
    送達之權宜措施，故公告內容對於應受達人之姓名、年籍等
    個人資料，需得確定人之個別性，始能對應受送達人發生效
    力，否則既無從確定是應受送達人本人，即無法經由公告內
    容，而知悉特定應受送達人有由行政機關保管送達之文書，
    此送達程序難認合法。
二、原處分意旨以：本件異議人即受處分人甲○○於民國88年5
    月7日至93年1 月10日間，因其所有之DMI-721號機車如附表
    所示違反道路交通管理事件共25件，皆逾期未到案，乃依違
    反道路交通管理事件統一裁罰標準及處理細則第24條及第44
    條規定，逕行裁決機車所有權人即受處分人，受處分人聲明
    異議，其中附表編號1至9之裁決書，業已辦理公示送達等語
    。
三、受處分人聲明異議意旨略以：受處分人於88年1月30日將DMI
    -721號機車出賣予身分證統一編號為Ｚ000000000之周宗華，
    並交付其個人證件予周宗華，以辦理機車過戶事宜，同年2
    月7 日向周宗華取回其個人證件及買賣切結書，周宗華亦告
    知已完成機車過戶事宜。因受處分人未住居在戶籍地址，93
    年7月8日辦理戶籍地址變更登記後，才收到第1 張上開機車
    之違規通知單，經查詢方知周宗華於88年間並未向監理機關
    辦理過戶手續，且自88年1 月後，該機車之交通違規案件多
    達20多筆，然皆與伊無關，原處分應予撤銷等語。
四、經查：
  (一)受處分人於88年間至93年7月8止，均未居住在當時之戶籍地
    址之情，業據受處分人供明在卷，而原處分機關分別於91年
    5月間、93年2月間將如附表所示編號1至9之裁決書，依照受
    處分人當時之戶籍地址郵寄送達，均遭以原址查無此人或遷
    移新址不明為由退回，嗣經原處分機關分別於92、93、94年
    間以公示送達方式在臺北市政府公報上公告，告知應受送達
    人前來領取之情，固有臺北市政府公報、信封及掛號郵件收
    件回執均影本附卷可稽。惟觀諸前述臺北市政府公報，附表
    編號1至5、8、9號之裁決書，其上記載應受送達人之證件統
    一編號為「Ｚ000000000」，此即為受處分人所稱DMI-721號
    機車之買受人周宗華之身分證統一編號，而非受處分人之證
    件號碼，此有戶籍資料查詢結果、法務部戶役政連結作業系
    統查詢各1份附卷足憑，又附表編號6裁決書之公告雖未記載
    應受送達人之證件編號，但與附表編號5裁決書之公告係刊
    登在同一頁，足使人認為二者為同一人，另附表編號7裁決
    書之公告雖亦未記載應受送達人之證件編號，但其上所載之
    戶籍地址並非受處分人當時之戶籍地址，亦有前揭戶籍資料
    查詢結果及戶籍謄本各1份在卷可佐，是衡諸常情，與受處
    分人「甲○○」相同姓名者，當不止一人，則公告上將「甲
    ○○」之身分證件統一編號非記載受處分人之統一編號，或
    漏未記載證件編號，卻記載非受處分人當時之戶籍地址，均
    無從使人由公告內容而得確定受處分人即為該公告所欲通知
    之應受送達人，亦即受處分人無從由公告內容而確定其即為
    應受送達人，而無法發生通知之作用，再者，附表編號10裁
    決書尚未辦理公示送達程序，均難謂對受處分人已為合法送
    達，故受處分人於94年5月19日對附表編號1至10所示之裁決
    書提出本件聲明異議，尚未逾20日之法定期間，合先敘明。
  (二)受處分人辯稱：DMI-721號機車業於88年1月間出賣予周宗華
    ，其已非該機車之所有權人等語，經本院傳喚證人周宗華，
    證人周宗華始終未到庭，惟附表編號1至6 、8、10、13至16
    、18、19號裁決之原舉發通知單上，駕駛人或行為人姓名欄
    及收受通知聯者簽章欄均是記載「周宗華」，身分證號碼及
    出生年月日亦是周宗華之身分證號碼及出生年月日，以及附
    表編號24號裁決之違規事由為未帶行照，其原舉發通知單上
    之身分證號碼及出生年月日亦是周宗華之身分證號碼及出生
    年月日，此均有舉發通知單及法務部戶役政連結作業系統查
    詢在卷可佐；又附表編號21、22裁決是逕行舉發案件，而採
    證照片上之違規行為人與受處分人不同之情，亦經受處分人
    於94年9 月26日本院調查時到場，以及採證照片、受處分人
    本人照片在卷可資對照。據上，堪認前開違規事實之行為人
    為周宗華，而非受處分人，且系爭機車均是周宗華在使用，
    故受處分人辯稱該機車已出賣予周宗華，堪以採信。另附表
    編號20、23、25裁決之逕行舉發採證照片，僅拍攝到違規行
    為人之背面，附表編號7 裁決之逕行舉發採證照片，僅拍攝
    機車停放在禁止停車處之情形，此均有該等採證照片附卷可
    佐；附表編號9 、17裁決，雖原舉發通知單已因逾期等原因
    而未保留，有臺北市政府警察局信義分局94年7月4日及94年
    10月11日函附卷可考，以及舉發單位至今仍未移送附表編號
    11、12裁決之舉發通知單之情，亦有原處分機關94年6 月21
    日函在卷可憑，然據前所述，已堪認系爭機車已出賣予周宗
    華，受處分人已非該機車之所有權人，則附表編號7、9、11
    、12、17、20、23、25裁決之違規事實之行為人是否為受處
    分人，即容有合理之懷疑存在，自難排除行為人是周宗華之
    可能，甚者，受處分人未居住在戶籍地，且於94年2 月間才
    收到第一張前開機車之違規通知單，業經受處分人陳明在卷
    ，而上開違規行為係在88年到90年間，則該等逕行舉發通知
    單未於三個月內送達受處分人，亦違反道路交通管理處罰條
    例第90條關於逾三個月不得舉發之規定。從而，如附表所示
    裁決之違規舉發尚有瑕疵，且無法使本院確信受處分人有上
    開違規之事實。依照上開說明，原處分機關之裁決，難認允
    當，自應由本院將原處分撤銷，改諭知不罰，以資適法。
五、據上論斷，應依道路交通案件處理辦法第20條前段裁定如主
    文。
中　　華　　民　　國　　94　　年　　10　　月　　31　　日
　　　　　　　　　交通法庭法　官　賴秀蘭
以上正本證明與原本無異。
如不服本裁定應於送達後5日內向本院提出抗告狀。
　　　　　　　　　　　　　書記官　陳惠娟
中　　華　　民　　國　　94　　年　　11 　 月　　2 　　日
附表
┌──┬───────┬───────┬────────┬────┐
│編號│裁決書案號    │違規日期及時間│違規地點及事實  │裁決日期│
├──┼───────┼───────┼────────┼────┤
│1   │北市裁三字第裁│89.01.17 08:50│南港路；未裝照後│91.05.20│
│    │00-000000號   │              │鏡              │        │
├──┼───────┼───────┼────────┼────┤
│2   │北市裁三字第裁│89.03.25 16:15│南港路；未裝照後│91.05.20│
│    │00-000000號   │              │鏡              │        │
├──┼───────┼───────┼────────┼────┤
│3   │北市裁三字第裁│89.02.23 14:55│長安東路；未裝照│91.05.20│
│    │00-000000號   │              │後鏡            │        │
├──┼───────┼───────┼────────┼────┤
│4   │北市裁三字第裁│89.01.14 02:30│民權東路五段；擅│91.05.20│
│    │00-000000號   │              │自增減原規格設備│        │
├──┼───────┼───────┼────────┼────┤
│5   │北市裁三字第裁│89.02.25 00:55│重慶南路二段；未│91.05.20│
│    │22-AAU272945號│              │裝照後鏡        │        │
├──┼───────┼───────┼────────┼────┤
│6   │北市裁三字第裁│89.04.20 17:23│中山北路；擅自增│91.05.20│
│    │22-AAU460975號│              │減原規格設備、行│        │
│    │              │              │照未依規定換領  │        │
├──┼───────┼───────┼────────┼────┤
│7   │北市裁三字第裁│90.12.24 15:20│常德街；在禁止停│93.01.30│
│    │22-1A0000000號│              │車標誌處所停車  │        │
├──┼───────┼───────┼────────┼────┤
│8   │北市裁三字第裁│93.01.10 18:50│忠孝東路六段；使│93.10.26│
│    │22-ABY005442號│              │用註銷之牌照行駛│        │
├──┼───────┼───────┼────────┼────┤
│9   │北市裁三字第車│88.09.01      │東興街；擅自增減│89.09.19│
│    │裁00-000000號 │              │原規格設備      │        │
├──┼───────┼───────┼────────┼────┤
│10  │北市裁三字第裁│89.02.03 19:20│中山北路二段；未│91.05.20│
│    │22-AAU121808號│              │載安全帽        │        │
├──┼───────┼───────┼────────┼────┤
│11  │北市裁二字第裁│88.05.07 15:55│中山北路三段；停│94.05.18│
│    │00-000000000號│              │車方式不依規定  │        │
├──┼───────┼───────┼────────┼────┤
│12  │北市裁二字第裁│88.06.08 10:00│中山北路三段；在│94.05.18│
│    │00-000000000號│              │劃有紅線路段停車│        │
├──┼───────┼───────┼────────┼────┤
│13  │北市裁二字第裁│88.10.09 10:40│復興南路；未裝照│94.05.19│
│    │00-000000號   │              │後鏡            │        │
├──┼───────┼───────┼────────┼────┤
│14  │北市裁二字第裁│88.10.25 17:35│南京東路；未裝照│94.05.19│
│    │00-000000號   │              │後鏡            │        │
├──┼───────┼───────┼────────┼────┤
│15  │北市裁二字第裁│89.02.17 14:25│忠孝東路；擅自增│94.05.19│
│    │22-AAU332600號│              │減原規格設備    │        │
├──┼───────┼───────┼────────┼────┤
│16  │北市裁二字第裁│89.04.15 11:30│忠孝東路；未裝照│94.05.19│
│    │22-AAU093702號│              │後鏡            │        │
├──┼───────┼───────┼────────┼────┤
│17  │北市裁二字第裁│89.04.16 14:16│忠孝東路；未裝照│94.05.19│
│    │22-AI0000000號│              │後鏡            │        │
├──┼───────┼───────┼────────┼────┤
│18  │北市裁二字第裁│89.04.26 10:10│中山北路；未裝照│94.05.19│
│    │22-AAU401421號│              │後鏡            │        │
├──┼───────┼───────┼────────┼────┤
│19  │北市裁二字第裁│89.05.09 03:41│忠孝東路七段；未│94.05.19│
│    │22-AAU396523號│              │裝照後鏡        │        │
├──┼───────┼───────┼────────┼────┤
│20  │北市裁二字第裁│89.06.15 09:49│中山北路；闖單行│94.05.19│
│    │22-A00000000號│              │道              │        │
├──┼───────┼───────┼────────┼────┤
│21  │北市裁二字第裁│89.06.23 15:40│中山北路二段；未│94.05.19│
│    │22-A00000000號│              │載安全帽        │        │
├──┼───────┼───────┼────────┼────┤
│22  │北市裁二字第裁│89.08.05 13:28│松江路；未戴安全│94.05.18│
│    │22-AM0000000號│              │帽              │        │
├──┼───────┼───────┼────────┼────┤
│23  │北市裁二字第裁│90.03.12 15:17│長春路；不依規定│94.05.18│
│    │22-A00000000號│              │駛入來車道      │        │
├──┼───────┼───────┼────────┼────┤
│24  │北市裁二字第裁│90.05.26 17:09│劍潭捷運站；行照│94.05.19│
│    │22-A4A201401號│              │屆期不依規定換領│        │
├──┼───────┼───────┼────────┼────┤
│25  │北市裁二字第裁│90.09.10 09:00│承德路三段；機車│94.05.18│
│    │22-AR0000000號│              │不在規定車道行駛│        │
└──┴───────┴───────┴────────┴────┘
